臺灣高雄地方法院民事判決　　　　　　　94年度婚字第1102號
原　　　告　乙○○
被　　　告　丙○○
　　　　　　　　　　　　號
上當事人間請求履行同居事件，本院於民國九十四年十一月七日
言詞辯論終結，判決如下：
    主      文
原告之訴駁回。
訴訟費用由原告負擔。
    事實及理由
壹、程序部分：
    被告經合法通知，未於言詞辯論期日到場，核無民事訴訟法
    第三百八十六條所列各款情形，爰依原告之聲請，由其一造
    辯論而為判決。
貳、實體部分：
  一、原告起訴主張：兩造於民國八十五年十一月四日在高雄市
      三民區○○街六三巷五三號結婚，婚後育有長女王瓊敏、
      長子王育德等二名子女，現婚姻關係存續中。兩造婚後感
      情原本融洽，並因原告工作上便利及被告照顧小孩方便而
      約定一同在位於高雄縣梓官鄉○○村○○○路十四巷二十
      四號處所同居，但被告近來因迷戀網路，在網路聊天室認
      識一名家住北部之男子，被告為與該名網友約會，竟於九
      十四年七月五日拋夫棄子離家出走，之後岳父亦驅趕原告
      及兩造所生子女離開。原告僅得帶小孩搬回中都街居住。
      被告並於數日前親自打電話給原告表示要離婚，將原告視
      為陌路，被告已違夫妻互負同居之義務，被告自應至前開
      中都街六三巷五三號住處與原告同居。為此，爰依民法第
      一千零一條之規定提起本訴。並聲明：被告應與原告同居
      。
  二、被告未於言詞辯論期日到場，亦未提出任何書狀作何聲明
      或陳述。
  三、本院得心證之理由：
      原告主張兩造於八十五年十一月日四日結婚，現婚姻關係
      存續中，業據原告提出戶籍謄本為證，堪信為真實。原告
      復主張兩造婚後雖共同居住高雄市○○區○○街六三巷五
      三號，因為原告工作上之便利及被告照顧子女而搬遷至高
      雄雄梓官鄉○○○路十四巷二十四號，但被告於九十四年
      七月五日離家出走，岳父亦將原告趕出開大社西路住處，
      原告因之又搬回中都街居住等語。故本件應審究者為：兩
      造住所為何處﹖被告有無不能同居之正當理由﹖茲分述如
      下：
  （一）兩造有無約定婚後住處部分：
    １、按夫妻之住所，由雙方共同協議之；未為協議或協議不
        成時，得聲請法院定之。民法第一千零零二條第一項定
        有明文。又夫妻住所之擇定，夫妻得以協議定之，即使
        於擇定住所地後，因各種原因致無法繼續於原地履行其
        義務，而有變更新住所地必要時，亦得再為協議，並於
        無法達成協議時，聲請法院定之。但於夫妻未為新協議
        或法院未決定前，仍應以原住所為共同住所。
    ２、原告主張被告應與原告同居地點為原告戶籍地即高雄市
        ○○街六三巷五三號等語，惟查，兩造婚後雖有同住前
        開住所，但於生下子女後即搬遷至高雄縣梓官鄉住所居
        住，是自從被告離家後，原告才帶小孩搬回中都街居住
        等情，業據證人即原告之弟王永豐在庭證述明確，且原
        告亦自承：結婚後因工作上之便利及照顧小孩兩造搬至
        被告娘家附近即高雄縣大舍西路十四巷二十四號居住，
        但被告於九十四年七月五日離家出走，岳父便要原告搬
        離，原告即於同年月十幾日帶小孩搬回中都街等語（均
        見本院九十四年八月三十一日言詞辯論筆錄）。是兩造
        結婚後雖曾在原告戶籍地即中都街居住過，但於生下二
        名子女，並為原告工作上之方便，而協議搬出至高雄縣
        梓官鄉○○○路之住處居住，是兩造婚後先居住在中都
        街，嗣後協議居住至高雄縣大舍西路，並至九十四年七
        月五日被告離家前均共同住居在前開大舍西路，故兩造
        已另協議以大舍西路之住處為共同住所。原告雖主張於
        被告離家後，即遭岳父驅趕而搬回中都街等情，但兩造
        並未另行協議變更住處甚明。則兩造共同住所自仍為原
        住所即大舍西路，原告以遭岳父驅趕為由，而要求被告
        前往中都街與其同居等語，顯不可採。
  （二）被告有無不能同居之正當理由部分：
    １、按夫妻互負同居義務，但有不能同居之正當理由者，不
        在此限，民法第一千零一條定有明文。因此夫妻之一方
        提起履行同居義務之訴，以他方無履行同居之事實，且
        無正當理由不能同居為要件。而所謂有不能同居本正當
        理由，並不限於夫妻之一方有經常或慣行毆打他方之情
        形，即其精神受虐待而不堪同居，或一方之行為使他方
        心生畏懼致不敢同居者，亦為不能同居之正當理由，最
        高法院七十七年度台上字第一五八號判決意旨可資參照
        。
    ２、查原告主張被告是因在網路聊天室認識一名住在北部男
        子而為與網友約會而拋夫棄子於九十四年七月五日離家
        出走等語。並提出為被告與網友在網路聊天所輸入內容
        影本資料十五紙為證，然查原告所提出前開資料，稱為
        部分均為英文代號，無法認定是否就是被告上網與他人
        聊天內容，縱然被告有上網與他人聊天，亦難僅據前開
        數紙影本資料即驟認被告於九十四年七月五日是為與網
        友約會而離家出走之事實。並據證人即原告之岳父甲○
        ○到庭證述：伊並未與兩造同住，兩造是居住對面棟房
        子，伊雖沒有親眼看過原告動手打被告，但被告時常回
        家哭訴，表示被告猜疑心重，見被告外出會跟蹤，只要
        見到被告與男子談話，待被告返家後就會毆打被告，伊
        曾看過被告手臂有淤傷，被告約三、四年前曾去醫院驗
        傷，被告並表示與原告同住精神壓力很大快活不下去。
        被告離家出走時伊並不知情，是被告離家後一個禮拜都
        找不到被告，伊才問原告被告去何處，原告表示不知道
        ，也在找被告，伊即問原告是否又毆打被告，原告有承
        認，伊即叫原告回家等語（見本院九十四年十月三日言
        詞辯論筆錄）；原告亦坦承確實有跟蹤被告出去，為的
        是要看被告有無與其他男人約會，並有動手毆打被告，
        但是僅拍打一下，罵一下，並未讓被告受傷，且伊也發
        現被告曾與男同事外出，一起去爬壽山、逛夜市、打保
        齡球、網咖等處，這些都是被告自己向伊承認的，換做
        是別人會怎麼想等語（見本院九十四年十一月七日言詞
        辯論筆錄），是證人甲○○分別為兩造岳父、父親，據
        原告與證人甲○○前開所述，可知被告離家出走事前並
        未告知任何人，甚至證人甲○○在被告離家一個星期後
        才知被告離家出走，並因此詢問原告有關被告去處，及
        詢問原告是否有毆打被告，並因原告向證人甲○○坦言
        確實有打被告，證人甲○○心疼女兒遭受原告家庭暴力
        行為而將原告驅離等情，前以敘明，是證人甲○○前開
        所述與原告所述內容相符，並無何偏袒被告之言行，因
        此，證人甲○○之證述足堪採信。是本件原告常懷疑被
        告在外結交男友，不信任被告，動輒跟蹤被告外出，見
        被告與男性說話，即與被告發生爭執，並出手毆打被告
        ，顯見被告係因原告之懷疑、跟蹤、不信任、毆打等家
        庭暴力行為，身體上與精神上難以承受而離家等情，應
        堪信為真實。
  四、綜上所述，本件兩造婚後曾住中都街，之後協議改住大舍
      西路，原告因向被告父親坦承毆打被告而遭岳父驅離，並
      因此搬遷回中都街，是原告搬遷至中都街並非與被告協議
      之結果，尚難以其個人搬遷之結果單方要求被告須至該處
      與其同居。又原告主張被告無故離家不履行同居義務，亦
      不足採，被告顯有不同居之正當理由。從而，原告依據民
      法第一千零一條之規定，請求被告應至高雄市○○區○○
      街六三巷五三號履行同居，為無理由，應予駁回。
  五、本件判決結果已經明確，兩造其餘攻擊防禦方法，經核均
      與判決結果無影響，爰不一一論述，附此敘明。
參、據上論結：依民事訴訟法第三百八十五條第一項前段、第七
    十八條判決如主文。
中　　華　　民　　國　　94　　年　　11　　月　　21　　日
                  家事法庭法　官　程克琳
上為正本係照原本作成。
如不服本判決，應於送達後20日內，向本院提出上訴狀並表明上
訴理由，如於本送達前提起上訴者，應於判決送達後10日內補提
上訴理由書（須附繕本）。
中　　華　　民　　國　　94　　年　　11　　月　　21　　日
                          書記官　王治華
